臺灣臺南地方法院民事裁定
111年度消債清字第54號
聲  請  人
即債 務 人  邱沄潼即邱淑鳳


代  理  人  楊惠雯律師（法律扶助）
上列債務人依消費者債務清理條例聲請清算事件，本院裁定如下
：
    主  文
債務人邱沄潼即邱淑鳳自民國111年10月14日下午5時起開始清算
程序，並命司法事務官進行本件清算程序。
    理  由
一、按債務人不能清償債務或有不能清償之虞，於法院裁定開始
    更生程序或許可和解或宣告破產前，得向法院聲請清算；債
    務人對於金融機構負債務者，在聲請清算前，應向最大債權
    金融機構請求協商債務清償方案，或向其住、居所地之法院
    或鄉、鎮、市、區調解委員會聲請債務清理之調解；債務人
    為前項請求或聲請，應以書面為之，並提出財產及收入狀況
    說明書、債權人及債務人清冊，及按債權人之人數提出繕本
    或影本，消費者債務清理條例（下稱消債條例）第3條、第8
    0條、第151條第1項、第2項分別定有明文。
二、本件聲請意旨略以：聲請人積欠金融機構債務總額約為新臺
    幣（下同）246萬3,843元，為清理債務，曾依消債條例第15
    1條規定，於民國111年5月18日向本院聲請與最大債權金融
    機構中國信託商業銀行股份有限公司（下稱中國信託銀行）
    為債務調解，惟因中國信託銀行未提出還款方案，且因聲請
    人從事保險經紀人工作、無固定收入，近2年內收入每況愈
    下，實難以負擔清償金額，而致該次調解不成立。債務人是
    一般消費者，未從事營業，且未經法院裁定開始更生程序或
    宣告破產。為此，爰依消債條例規定聲請准依清算程序清理
    債務等語。
三、經查：
  ㈠聲請人主張其為一般消費者，5年內未從事小規模營業，現積
    欠金融機構債務總額約246萬3,843元，聲請人已於111年5月
    間聲請與最大債權金融機構中國信託銀行為債務清理之前置
    調解，前置調解未成立等情，有聲請人提出財團法人金融聯
    合徵信中心查詢當事人綜合信用報告回覆書、債權人清冊及
    調解不成立證明書等件為憑（見消債清卷第19、33、167至1
    76、287至292頁），並經本院依職權調取本院111年度南司
    消債調字第287號民事卷宗，核閱屬實，是聲請人主張已踐
    行消債條例第151條第1項所定前置調解程序而調解不成立等
    情，應堪認定。
　㈡聲請人現積欠台新國際商業銀行股份有限公司182萬6,439元
    、滙豐(台灣)商業銀行股份有限公司22萬2,119元、台北富
    邦商業銀行股份有限公司77萬4,300元、國泰世華商業銀行
    股份有限公司59萬1,101元、玉山商業銀行股份有限公司32
    萬7,522元、花旗(台灣)商業銀行股份有限公司14萬56元、
    聯邦商業銀行股份有限公司101萬9,065元、中國信託銀行28
    1萬1,694元、第一商業銀行股份有限公司1萬6,672元及滙誠
    第一資產管理股份有限公司96萬4,943元（見消債清卷第73
    、77至159、349至371頁），而債權人元大國際資產管理股
    份有限公司則未遵期陳報債權，是債務總額至少為869萬3,9
    11元（計算式：182萬6,439元＋22萬2,119＋77萬4,300元＋59
    萬1,101元＋32萬7,522元＋14萬56元＋101萬9,065元＋281萬1,6
    94元＋1萬6,672元＋96萬4,943元＝869萬3,911元）。
  ㈢按債務人必要生活費用，以最近1年衛生福利部或直轄市政府
    所公告當地區每人每月最低生活費1.2倍定之，消債條例第6
    4條之2第1項定有明文。最近1年臺南市所公告每人每月最低
    生活費為1萬4,230元，以其1.2倍計算應為1萬7,076元，而
    聲請人所陳之每月生活費用為1萬6,000元（計算式：餐飲費
    6,000元＋交通費1,500元＋日用雜支3,000元＋電視、通訊1,50
    0元＋水電家用分攤4,000元 ＝1萬6,000元，見財產及收入狀
    況說明書，消債清卷第17頁），未逾前揭最低生活標準，應
    屬可採。至於聲請人雖於財產及收入狀況說明書列其女兒、
    父母為依法應受其扶養之人，惟未列每月應負擔之扶養費，
    嗣又陳報因收入有限，並無分攤其女兒、父母之扶養費（消
    債清卷第165頁）。是以，聲請人每月必要生活費用應僅有
    其個人每月生活費用1萬6,000元。
　㈣聲請人稱其擔任保險經紀人，每月有兩部分收入，分別來自
    信安保險經紀人有限公司、公勝保險經紀人，而110年12月
    至111年7月於信安保險經紀人有限公司之佣金分別為2萬7,6
    39元、1萬6,656元、2萬255元、3,748元、6,250元、1萬4,7
    61元、1萬3,301元、1萬1,337元，平均每月約有1萬4,243元
    之佣金【計算式：（2萬7,639元＋1萬6,656元＋2萬255元＋3,7
    48元＋6,250元＋1萬4,761元＋1萬3,301元＋1萬1,337元）÷8月＝
    1萬4,243元，元以下四捨五入】；111年1月至同年7月於公
    勝保險經紀人之佣金分別為3,309元、1,955元、3,178元、7
    37元、3,921元、3,769元、840元（元以下四捨五入），平
    均每月約有2,530元之佣金【計算式：（3,309元＋1,955元＋3
    ,178元＋737元＋3,921元＋3,769元＋840元）÷7月＝2,530元，元
    以下四捨五入】，總計聲請人每月收入約為1萬6,773元（計
    算式：1萬4,243元＋2,530元＝1萬6,773元），此有信安保險
    經紀人有限公司所得明細、公勝保險經紀人業務員專區網頁
    資料（消債清卷第293至301頁）為據。又聲請人109年度所
    得申報為13萬2,681元、110年度所得申報為14萬95元，有聲
    請人提出之109、110年度綜合所得稅各類所得資料清單（見
    消債清卷第177至179頁）在卷可佐。此外，查無其他證據資
    料證明聲請人尚有其主張收入以外之所得，是聲請人目前每
    月收入應為1萬6,773元，並以此金額作為償債能力之計算基
    礎。又聲請人名下有中國信託銀行中華分行存款2,930元、
    永康六甲頂郵局存款41元、合作金庫銀行赤崁分行存款41元
    、元大人壽保險保單及保誠人壽保險保單各1份、以自己為
    要保人之產物保險2份，有全國財產稅總歸戶財產查詢清單
    、以及郵政存簿儲金簿、中國信託銀行存款存摺、合作金庫
    銀行綜合存款存摺封面及內頁資料、元大人壽真心保護保本
    防癌終身保險網頁查詢資料、保誠人壽保單首頁資料以及法
    務部高額壽險資訊連結作業查詢資料（消債清卷第181、185
    至204、213至219、373至380頁）附卷可稽，堪認屬實。
  ㈤綜上，聲請人目前每月收入約為1萬6,773元，扣除每月必要
    生活費用1萬6,000元後，僅餘773元（計算式：1萬6,773元－
    1萬6,000元＝773元），又聲請人名下僅有3千餘元之存款，
    縱考量聲請人另有數份保單，惟其解約金數額亦顯不足清償
    聲請人所負總額至少869萬3,911元之債務。是以，本院審酌
    聲請人之總負債金額、財產、信用、勞力、生活費用之支出
    、身體狀況等一切情狀，認聲請人確已達不能清償債務之程
    度，而有藉助清算制度調整其與債權人間之權利義務關係而
    重建其經濟生活之必要。
四、綜上所述，聲請人已達不能清償債務之程度，而聲請人僅是
    一般消費者，且曾與最大債權金融機構中國信託銀行為債務
    清償方案之調解，惟調解不成立，亦無消債條例第6條第3項
    、第8條或第82條第2項所定駁回清算聲請之事由存在，則債
    務人聲請清算，應予准許。
五、末按，法院開始清算程序之裁定，應載明其年、月、日、時
    ，並即時發生效力；法院裁定開始清算程序後，得命司法事
    務官進行清算程序，必要時得選任律師、會計師或其他適當
    之自然人或法人一人為監督人或管理人，消債條例第83條第
    1項、第16條第1項分別定有明文。本件既准予清算，爰依前
    開規定，裁定如主文。
中　　華　　民　　國　　111 　年　　10   　月　　14 　日
                       消債第四庭   法　官　廖建瑋
以上正本係照原本作成。
本裁定不得抗告。
本裁定已於民國111年10月14日下午5時公告。
中　　華　　民　　國　　111 　年　　10   　月　　14 　日
                                    書記官　鄭梅君